【裁判字號】    97,上訴,92
【裁判日期】    970321
【裁判案由】    誣告
【裁判全文】
臺灣高等法院高雄分院刑事判決          97年度上訴字第92號
上  訴  人  臺灣高雄地方法院檢察署檢察官
被      告  甲○○
選任辯護人  楊申田律師
上列上訴人因被告誣告案件，不服臺灣高雄地方法院96年度訴字
第3186號中華民國96年12月12日第一審判決（起訴案號：臺灣高
雄地方法院檢察署96年度偵字第14911號），提起上訴，本院判
決如下：
    主  文
上訴駁回。
    理  由
一、本案經本院審理結果，認第一審判決被告甲○○（下稱被告
    ）無罪並無不當，應予維持，並引用第一審判決書記載之理
    由（如附件）。
二、檢察官上訴意旨略謂：(一)按著作權法第91條第1 項規定，擅
    自以重製之方法侵害他人之著作財產權者，係指除合理使用
    外，未依法取得同意或授權而擅自重製他人之著作，因而侵
    害他人之著作財產權而言。故不論是著作權人與重製行為人
    意思表示合致而達成合意，或是著作權人片面同意他人重製
    ，重製行為人均不該當於上該條文之構成要件。(二)證人林福
    原證稱受東亞電機股份有限公司（下稱東亞公司）委託製作
    「2006年高雄燈會主燈委託製作及展演服務建議書」（下稱
    「高雄燈會製作及展演服務建議書」）之過程中，曾密切的
    與被告進行研討，被告並曾以電子郵件提供相片電子檔案等
    語；且東亞公司得標後，被告曾在高雄市○○路之火鍋店與
    台北市喜來登飯店與東亞公司之代表議價，過程中被告均沒
    有談到違反著作權法賠償等情，業據證人魏旭星、林震華、
    姚文彥證述明確。顯見被告確曾授權林福原將其所提供之資
    料與相片使用在「高雄燈會製作及展演服務建議書」中，足
    認被告確有誣告犯行，原審判決被告無罪，認事用法尚有違
    誤云云。
三、按事實審法院對於證據之取捨，依法雖有自由判斷之權，然
    積極證據不足證明犯罪事實時，被告之抗辯或反證縱屬虛偽
    ，仍不能以此資為積極證據應予採信之理由（最高法院30年
    上字第482 號判例意旨參照），又認定犯罪事實應依憑證據
    ，故被告否認犯罪事實所持之辯解，縱屬不能成立，仍非有
    積極證據足以證明其犯罪行為，不能遽為有罪之認定，亦不
    能以推測或擬制之方法以為裁判基礎（最高法院84年台上字
    第2677號判決意旨參照）。
四、伯亞益企業有限公司（下稱伯亞益公司，代表人為被告甲○
    ○）對東亞公司及東亞公司代表人王健全提起告訴，認東亞
    公司及王健全未經伯亞益公司之同意及授權，擅自將伯亞益
    公司歷年承攬燈會之照片置於東亞公司製作之投標服務建議
    書上，作為東亞公司投標團隊近年代表作之介紹，所為涉犯
    違反著作權法第91條第1 項、101 條第1 項罪嫌乙案，雖經
    臺灣高雄地方法院檢察署檢察官以95年度偵字第26435 號為
    不起訴處分，然經臺灣高等法院高雄分院檢察署檢察長命令
    發回續行偵查，嗣經臺灣高雄地方法院檢察署檢察官以95年
    度偵續字第399 號為不起訴處分，然經臺灣高等法院高雄分
    院檢察署檢察長再次命令發回續行偵查，現仍經臺灣高雄地
    方法院檢察署檢察官以96年度偵續一字第42號偵查中等情，
    有臺灣高等法院被告前案紀錄表及臺灣高雄地方法院檢察署
    檢察官95年度偵字第26435 號、95年度偵續字第399 號不起
    訴處分書等件在卷可稽（見本院卷第57至65頁）。上揭伯亞
    益公司告訴東亞公司及王健全涉嫌違反著作權法案件既尚未
    經偵查終結確定，東亞公司及王健全是否確實未違反著作權
    法尚未可知，則被告是否涉犯誣告罪嫌亦因之無從遽予認定
    。
五、原審判決被告無罪，主要係根據下列理由：
  (一)伯亞益企業有限公司（下稱伯亞益公司，代表人為被告甲○
    ○）歷年承攬燈會之照片，係被告提供給林福原作為2005年
    左營萬年祭企劃書使用，被告並未同意林福原使用伯亞益公
    司的照片等資料置於「高雄燈會製作及展演服務建議書」上
    ，林福原就被告已有同意及授權使用伯亞益公司照片等資料
    之事實，未能提出任何授權文件或其他證據以資證明。
  (二)若被告事前苟已同意林福原使用伯亞益公司歷年承攬燈會之
    照片資料，則王健全看完「高雄燈會製作及展演服務建議書
    」後，要求林福原刪除伯亞益公司、彪名企業有限公司（下
    稱彪名公司，代表人為謝其鑫）及梁任宏等沒有合約部分時
    ，林福原理當表示已獲授權，並即提出伯亞益公司等之授權
    文件答覆王健全，何需將關於伯亞益公司之資料刪除，及因
    時間急迫而未刪掉彪名公司部分？足認東亞公司及林福原於
    投標前，並未取得伯亞益公司、彪名公司與梁任宏之同意或
    授權甚明。
  (三)林福原向被告諮詢時，被告提供其專業意見供林福原參考，
    及被告是否參與系爭標案得標後之分包事宜，與被告是否同
    意東亞公司或林福原將伯亞益公司歷年承攬燈會之照片等資
    料用於「高雄燈會製作及展演服務建議書」上係屬二事，縱
    被告欲參與系爭標案之分包事宜，並不等同被告亦欲將伯亞
    益公司歷年承攬燈會之照片等資料授權林福原或東亞公司使
    用。
  (四)建來晟企業有限公司（下稱建來晟公司）負責人吳宇諒證稱
    被告介紹伊去向東亞公司爭取工程，及卷附建來晟公司之報
    價單1 紙，尚不足以證明被告有同意東亞公司或林福原將伯
    亞益公司歷年承攬燈會之照片等資料用於「高雄燈會製作及
    展演服務建議書」之情；另林福原所提出電子郵件之照片，
    經核與「高雄燈會製作及展演服務建議書」所附照片6 張均
    不相同，自亦不足以證明被告有誣告犯行。
  (五)由上揭事證相互佐證以觀，足認本案係因林福原認被告有合
    作之意，且東亞公司得標後關於主燈燈座與燈光部分並可協
    商分包給被告施作，林福原因而「誤認」被告及伯亞益公司
    理當不會反對使用伯亞益公司歷年承攬燈會之照片等資料於
    「高雄燈會製作及展演服務建議書」上。
六、原審就被告既未明確授權林福原或東亞公司使用伯亞益公司
    歷年承攬燈會之照片等資料，則被告於另案告訴東亞公司與
    王健全涉嫌偽造文書與違反著作權罪嫌，並無故意虛構事實
    而予誣告等情，業已綜合各種相關證據，認檢察官所訴各節
    尚不足以證明被告涉犯誣告犯行，就案內有關證據，本於調
    查所得心證，分別定其取捨而為事實上之判斷，均已於理由
    內詳加說明，亦符合經驗法則及論理法則。此外，復查無其
    他積極證據足認被告確有公訴意旨所指誣告之犯行，公訴人
    所舉之證據，其為訴訟上之證明，並未達到通常一般之人均
    確信被告有誣告犯行之真實程度，被告犯罪自屬不能證明。
七、原審因而認被告犯罪無法證明，而為無罪之諭知，認事用法
    並無違誤。檢察官上訴意旨，猶執前詞，指摘原判決不當，
    為無理由，應予駁回。
八、據上論結，應依刑事訴訟法第368 條、第373 條，判決如主
    文。
本案經檢察官林應華到庭執行職務。
中    華    民    國    97    年    3     月    21    日
                  刑事第七庭    審判長法  官 莊飛宗
                                      法  官 李嘉興
                                      法  官 孫啟強
以上正本證明與原本無異。
檢察官如不服本判決應於收受本判決後10日內向本院提出上訴書
狀，其未敘述上訴理由者，並得於提起上訴後10日內向本院補提
理由書狀（均須按他造當事人之人數附繕本）「切勿逕送上級法
院」。
中    華    民    國    97    年    3     月    21    日
                                      書記官 黃富美
附件：
臺灣高雄地方法院96年度訴字第3186號刑事判決。


司法院資訊處製作；財團法人民間司法改革基金會備份。
